臺灣高雄地方法院刑事判決　　　　　　99年度審易字第4864號
公　訴　人　臺灣高雄地方法院檢察署檢察官
被　　　告　蘇振三
上列被告因竊盜案件，經檢察官提起公訴（99年度偵字第33033
號），被告就被訴事實為有罪陳述，經本院告知簡式審判程序之
旨，並聽取當事人之意見後，裁定改依簡式審判程序審理，判決
如下：
    主  文
蘇振三犯夜間侵入住宅竊盜未遂罪，累犯，處有期徒刑捌月。
    事  實
一、蘇振三前因違反電信法及侵占案件，經本院以98年度審簡字
    第3905號分別判處有期徒刑3 月、罰金新臺幣10,000元確定
    ，另因違反電子遊戲場業管理條例案件，經本院以98年審簡
    字第5392號判處拘役60日，上開三罪接續執行，甫於民國99
    年4 月13日縮刑期滿執行完畢。詎其猶不知悔改，於99年10
    月17日凌晨1 時25分許之夜間，見葉人瑟位於高雄縣橋頭鄉
    （現改制為高雄市橋頭區○○○○路61號住宅之後門未上鎖
    ，竟意圖為自己不法之所有，未經葉人瑟同意，自行轉動喇
    叭鎖開門步行入內，正當其著手搜尋財物之際，為葉人瑟發
    覺制止並報警處理，蘇振三乃為警當場逮捕而未得逞。
二、案經葉人瑟訴由高雄縣政府警察局岡山分局（現改制為高雄
    市政府警察局岡山分局）移送臺灣高雄地方法院檢察署檢察
    官偵查起訴。
    理  由
一、本件被告蘇振三所犯係死刑、無期徒刑、最輕本刑為3 年以
    上有期徒刑以外之罪，其於準備程序中就被訴事實為有罪之
    陳述，經法官告知簡式審判程序之旨，並聽取公訴人及被告
    之意見後，經本院裁定進行簡式審判程序，合先敘明。
二、上開犯罪事實業據被告坦承不諱，核與證人即被害人葉人瑟
    於警詢時之證述相符，並有現場蒐證照片2 張在卷可查（見
    警卷第4 至6 、12頁），足認被告之任意性自白與事實相符
    ，得為認定犯罪之依據。從而，本件事證明確，被告上開犯
    行堪以認定，應依法論科。
三、論罪科刑：
  (一)按刑法第321 條第1 項第2 款所謂毀越門扇牆垣，係指毀損
    或超越（或踰越）門扇牆垣而言，如係從門走入或使用鑰匙
    開鎖啟門入室，均不可謂為越進，最高法院22年上字第454
    號判例、77年度台上字第1130號判決意旨可資參照。查本件
    被告蘇振三係利用上開住宅後門未上鎖之機會，自行開門入
    室，業據其供述在卷（見警卷第2 頁、本院卷第38頁），且
    證人葉人瑟於警詢時亦證稱：門窗沒有遭到破壞等語明確（
    見警卷第5 頁），本案既查無證據證明渠有何毀損或踰越該
    住宅後門之行為，揆之上開說明，自與刑法第321 條第1 項
    第2 款毀越門扇竊盜之構成要件不符。次按刑法第321 條第
    1 項第1 款之夜間侵入住宅竊盜罪，其所謂「住宅」，乃指
    人類日常居住之場所而言，而稱夜間者，為日出前，日沒後
    ，最高法院29年滬上字第63號判例意旨參照。查被告擅自進
    入被害人葉人瑟住處行竊之時間為99年10月17日凌晨1 時25
    分許，核屬夜間無誤，自已該當刑法第321 條第1 項第1 款
    夜間侵入住宅竊盜之構成要件甚明。再按竊盜行為的著手起
    算時點，依一般社會觀念，咸認行為人以竊盜為目的，而搜
    尋財物時，即應認與竊盜之著手行為相當（最高法院84年度
    台上字第4341號判決可資參照），本件被告基於行竊之犯意
    ，擅自侵入被害人住處內搜尋財物，應認已屬竊盜之著手行
    為，是核被告所為，係犯刑法第321 條第2 項、第1 項第1
    款之夜間侵入住宅竊盜未遂罪。又被告所為尚與刑法第321
    條第1 項第2 款之加重要件不符，已如前述，檢察官認被告
    另成立刑法第321 條第1 項第2 款之罪名，容有誤會，併此
    敘明。又刑法第321 條第1 項第1 款之於夜間侵入住宅、建
    築物竊盜罪，係刑法第306 條無故侵入住宅罪與普通竊盜罪
    之結合犯，是於夜間無故侵入住宅，係犯普通竊盜罪之加重
    情形，已結合於所犯加重竊盜之罪質中，自不能另論以加重
    竊盜罪外，更行論以無故侵入住宅罪（最高法院92年度台非
    字第6 號判決參照），附此敘明。被告有如事實欄所載，受
    有期徒刑執行完畢之事實，有上開臺灣高等法院被告前案紀
    錄表在卷可參，其受徒刑之執行完畢，5 年內故意再犯本件
    有期徒刑以上之罪，為累犯，應依刑法第47條第1 項規定，
    加重其刑。又被告雖已著手竊盜行為之實行，惟未生竊取財
    物得手之結果，其犯罪尚屬未遂，爰依刑法第25條第2 項之
    規定，按既遂犯之刑減輕其刑，並依法先加後減之。
  (二)爰審酌被告前有多次竊盜前科，先後經本院以91年鳳簡字第
    319 號判處有期徒刑4 月、國防部中部地方軍事法院以92台
    審字第115 號判處有期徒刑6 月、4 月、臺灣高等法院高雄
    分院以94年度上易字第442 號判處有期徒刑1 年、本院以95
    年度易字第1859號、2044號、96年度簡字第1573號、99年度
    易字第1069號分別判處有期徒刑7 月、4 月、5 月、應執行
    有期徒刑10月，及臺灣臺中地方法院以96年度中簡字第1646
    號判處有期徒刑5 月確定，並均執行完畢，素行不佳，有上
    開臺灣高等法院被告前案紀錄表在卷可參，其並如事實欄所
    載甫於99年4 月13日執行完畢出監，竟猶不知悔改，不思以
    正當途逕賺取生活所需，旋於99年10月間再犯本案，顯無警
    惕、悔改之意，其擬竊取他人物品，侵害他人財產法益，價
    值觀念偏差，且於夜間侵入他人住宅行竊，所為使被害人身
    心受有恐懼，破壞居家安寧、危害治安甚鉅，使社會人心惶
    惶，犯罪情節非輕，實有不該，本應嚴懲，惟念及被告於本
    院審理時尚能坦承犯行，犯後態度尚可，且其竊盜犯行尚未
    得逞即遭查獲，被害人未受有財物損失，並考量其犯罪動機
    、目的、手段、所生危害，及自稱家庭經濟狀況貧寒、高中
    畢業、無業、因飢餓而為此犯行等一切情狀（見警卷第1 頁
    調查筆錄受詢問人欄、第2 頁、本院卷第43頁），量處如主
    文所示之刑，以示懲儆。
據上論斷，應依刑事訴訟法第299 條第1 項前段、第273 條之1
第1 項，刑法第321 條第1 項第1 款、第2 項、第25條第2 項、
第47條第1 項，判決如主文。
本案經檢察官王兆琳到庭執行職務。
中    華    民    國    100   年    1     月    27    日
                      刑事第十庭      法  官  周佳佩
以上正本證明與原本無異。
如不服本判決應於收受判決後10日內向本院提出上訴書狀，並應
敘述具體理由。其未敘述上訴理由者，應於上訴期間屆滿後20日
內向本院補提理由書(均須按他造當事人之人數附繕本)「切勿逕
送上級法院」。
中    華    民    國    100   年     1    月    27    日
                                       書記官  李承悌
附錄本案論罪科刑法條：
刑法第321 條
犯竊盜罪而有左列情形之一者，處6 月以上、5 年以下有期徒刑
：
一、於夜間侵入住宅或有人居住之建築物、船艦或隱匿其內而犯
    之者。
二、毀越門扇、牆垣或其他安全設備而犯之者。
三、攜帶兇器而犯之者。
四、結夥三人以上而犯之者。
五、乘火災、水災或其他災害之際而犯之者。
六、在車站或埠頭而犯之者。
前項之未遂犯罰之。